臺灣屏東地方法院刑事判決　　　　　　　100年度訴字第284號
公　訴　人　臺灣屏東地方法院檢察署檢察官
被　　　告　陳志剛
上列被告因違反毒品危害防制條例案件，經檢察官提起公訴（10
0 年度毒偵字第2900號），因被告於準備程序中就被訴事實為有
罪之陳述，經告知簡式審判程序之旨，並聽取當事人之意見後，
經本院合議庭裁定由受命法官獨任進行簡式審判程序，茲判決如
下：
    主  文
陳志剛施用第一級毒品，累犯，處有期徒刑拾月，扣案之第一級
毒品海洛因貳包（檢驗後合計淨重零點零捌壹公克）均沒收銷燬
，扣案之注射針筒壹支沒收；又施用第二級毒品，累犯，處有期
徒刑肆月，扣案之玻璃球壹個沒收銷燬。應執行有期徒刑壹年，
扣案之第一級毒品海洛因貳包（檢驗後合計淨重零點零捌壹公克
）、玻璃球壹個均沒收銷燬，扣案之注射針筒壹支沒收。
    事  實
一、陳志剛前於民國89年間因施用毒品案件，經臺灣南投地方法
    院以89年度毒聲字第64號裁定應送勒戒處所觀察、勒戒後，
    因認無繼續施用毒品傾向，於89年1 月29日觀察、勒戒執行
    完畢釋放出所，並經臺灣臺中地方法院檢察署檢察官以89年
    度毒偵字第520 號為不起訴處分確定。又於同年間因施用毒
    品案件，經臺灣南投地方法院以89年度毒聲字第1692號裁定
    應送勒戒處所觀察、勒戒後，因有繼續施用毒品之傾向，再
    經同院以89年度毒聲字第1760號裁定令入戒治處所施以強制
    戒治，復經同院以90年度毒聲字第310 號裁定停止戒治，所
    餘戒治期間付保護管束，於90年10月24日保護管束期滿未經
    撤銷，視為強制戒治期滿，所涉刑責部分另經同院以89年度
    埔刑簡字第188 號判決判處有期徒刑3 月確定，於90年11月
    6 日易科罰金執行完畢。再於93年間因施用毒品案件，經臺
    灣南投地方法院以93年度訴字第145 號判決判處有期徒刑9
    月，於94年3 月22日縮刑期滿執行完畢。又於96年間因竊盜
    案件，經臺灣南投地方法院以96年度易字第873 號判決判處
    有期徒刑5 月確定，於97年11月2 日縮刑期滿執行完畢。
二、詎其猶不知悔改，竟分別基於施用第一級毒品海洛因及第二
    級毒品甲基安非他命之犯意，於99年11月25日下午1 時許，
    將所駕駛車輛停放在南投縣草屯鎮○道路路邊，先以將海洛
    因加水稀釋置於注射針筒後，注入體內之方式，施用海洛因
    1 次；約半小時後，再以將甲基安非他命置於玻璃球內燒烤
    後，吸食所生煙霧之方式，施用甲基安非他命1 次。嗣於99
    年11月26日夜間10時10分許，在屏東縣新埤鄉○○村○○路
    74號前，因形跡可疑遭警查證身分時，為警查見其將海洛因
    2 包（檢驗前合計淨重0.1 公克、檢驗後合計淨重0.081 公
    克）丟棄路旁而查獲，並當場扣得上開其所有供己本案施用
    之海洛因2 包，及其所有供己本案施用毒品所用之注射針筒
    1 支、玻璃球1 個，復經警採集尿液送驗，檢驗結果呈嗎啡
    及甲基安非他命陽性反應，始悉上情。
三、案經屏東縣政府警察局潮州分局報告臺灣屏東地方法院檢察
    署檢察官偵查起訴。
    理  由
一、按除被告所犯為死刑、無期徒刑、最輕本刑為3 年以上有期
    徒刑之罪或高等法院管轄第一審案件者外，於法院行準備程
    序進行中，被告先就被訴事實為有罪之陳述時，審判長得告
    知被告簡式審判程序之旨，並聽取當事人、代理人、辯護人
    及輔佐人之意見後，裁定進行簡式審判程序；受命法官行準
    備程序，與法院或審判長有同一之權限，刑事訴訟法第273
    條之1 第1 項、第279 條第2 項前段分別定有明文。查本件
    被告陳志剛所犯非為死刑、無期徒刑、最輕本刑為3 年以上
    有期徒刑之罪或高等法院管轄第一審案件，其於本院100 年
    7 月5 日準備程序進行中，先就前揭被訴事實為有罪之陳述
    （見本院卷第60頁反面），經受命法官告知簡式審判程序之
    旨，並聽取當事人之意見後，本院合議庭認無不得或不宜改
    依簡式審判程序進行之處，爰依刑事訴訟法第273 條之1 第
    1 項，裁定本件由受命法官獨任進行簡式審判程序。並依刑
    事訴訟法第159 條第2 項、第273 條之2 規定，本件不適用
    同法第159 條第1 項關於傳聞法則之規定，證據調查亦不受
    同法第159 條第1 項、第161 條之2 、第161 條之3 、第16
    3 條之1 及第164 條至第170 條規定之限制，合先敘明。
二、上開犯罪事實，業據被告於本院準備程序及審理中供承不諱
    （見本院卷第60頁反面、第63頁），並有自願受搜索同意書
    1 紙、屏東縣政府警察局潮州分局扣押筆錄及扣押物品目錄
    表1 份、臺灣屏東地方法院檢察署99年度毒保字第30 1 號
    、99年度保字第2373號扣押物品清單2 紙、查獲施用毒品案
    件報告表1 紙、查獲照片及扣押物照片10張在卷可稽（分見
    警卷第10至13、15、22至26頁，偵卷第21、24頁），復有白
    色粉末2 包、注射針筒1 支、玻璃球1 個扣案足憑。另經屏
    東縣政府警察局潮州分局將被告為警查獲後於99年11月27日
    凌晨0 時35分許所採集之尿液，依法送交該管檢察長對於轄
    區內須檢驗尿液有無毒品反應之案件，已事前概括選任之鑑
    定機關，即台灣檢驗科技股份有限公司鑑定，經該公司以EI
    A 酵素免疫分析法初步檢驗、並以GC／MS氣相層析／質譜儀
    法確認檢驗，結果判定被告尿液確呈嗎啡及甲基安非他命陽
    性反應等情，有台灣檢驗科技股份有限公司99年12月14日編
    號KH／2010／B0000000號濫用藥物檢驗報告、尿液同意採證
    書、屏東縣政府警察局潮州分局毒品案件受檢人尿液採證編
    號姓名對照表各1 紙在卷可證（分見警卷第14、16頁，偵卷
    第28頁），又參諸海洛因於人體內可迅速代謝成6-乙醯嗎啡
    ，然後轉變成嗎啡，根據Yong及Lik 在Bulletin on Narcot
    ics 所發表之報告，施用嗎啡、海洛因等藥物後1 小時，即
    可於尿液中檢出嗎啡等成分；另據Clarke's Analysis of D
    rugs and Poisons一書第3 版記述，施用甲基安非他命後24
    小時內，約有施用劑量之70% 由尿中排出，經人體可代謝出
    甲基安非他命原態及其代謝物安非他命等情，亦分經行政院
    衛生署管制藥品管理局90年5 月4 日管檢字第93902 號及93
    年7 月22日管檢字第0930006615號函述綦詳，並為科學上之
    專業解釋，足為本院判斷之依據，是被告確有於上揭採尿時
    間前施用海洛因及甲基安非他命之情，堪可認定。再者，經
    臺灣屏東地方法院檢察署檢察官將扣案之上開白色粉末2 包
    囑託高雄市立凱旋醫院鑑定，經該院以化學呈色法及氣相層
    析質譜儀分析法鑑定後，均檢出第一級毒品海洛因成分，且
    檢驗前合計淨重0.1 公克（分為0.050 公克、0.050 公克）
    、檢驗後合計淨重0.081 公克（分為0.040 公克、0.041 公
    克），有該院10 0年3 月12日高市凱醫驗字第15066 號濫用
    藥物成品檢驗鑑定書1 紙存卷可證（見本院卷第17頁），可
    知被告持有之上揭扣案物2 包，均為海洛因無訛。又上開扣
    案玻璃球1 個經警以聯華生技股份有限公司製造之毒品簡易
    快速篩檢試劑檢驗，結果呈甲基安非他命陽性反應等情，有
    初步檢驗結果報告表1 紙、檢驗照片1 張在卷可稽（見警卷
    第29、34頁），堪認被告確以上揭扣案玻璃球供犯本件施用
    甲基安非他命罪所用。經核上揭證據均足補強被告自白，堪
    認被告自白與事實相符，應屬真實。從而，本件事證明確，
    被告犯行洵堪認定。
三、施用第一、二級毒品為犯罪行為，毒品危害防制條例第10條
    第1 項及第2 項各定有處罰明文。故施用該毒品者，依前揭
    規定本應科以刑罰，惟基於施用毒品之人，兼有病患屬性，
    乃於刑事政策上對合於一定條件之施用者，依同條例第20條
    、第23條之規定，施以觀察、勒戒及強制戒治之治療，期以
    保安處分替代刑罰，戒斷其身、心癮。惟亦僅限於「初犯」
    及「5 年後再犯」2 種情形，始應先經觀察、勒戒或強制戒
    治程序，不能逕行起訴，亦即設為施用毒品罪起訴條件之限
    制。但倘被告於5 年內已再犯，經依法再為保安處分或追訴
    處罰者，縱其第3 次（或第3 次以上）施用毒品之時間，在
    初犯之保安處分執行完畢釋放5 年以後，即非屬「5 年後再
    犯」之情形，且因前有「5 年內再犯」情形，顯見其再犯率
    甚高，原實施之保安處分無法收其實效，毋庸仍予寬典處遇
    ，而應依該條例第10條逕予刑罰制裁，最高法院著有99年度
    台非字第246 號判決可資參照。查被告有事實欄一所載之施
    用毒品紀錄，有臺灣高等法院被告前案紀錄表1 份在卷可按
    （見本院卷第6 至11頁），其於89年1 月29日觀察、勒戒執
    行完畢釋放後5 年內，即於同年間再因施用毒品案件經送觀
    察、勒戒、強制戒治並判處徒刑，參諸上揭最高法院判決要
    旨，縱其本次施用毒品之時間已在上揭強制戒治執行完畢5
    年之後，仍應依法追訴處罰。
四、按海洛因及甲基安非他命分屬毒品危害防制條例第2 條第2
    項第1 款、第2 款規定之第一級及第二級毒品，未經許可，
    不得持有及施用。是核被告陳志剛所為，係犯毒品危害防制
    條例第10條第1 項之施用第一級毒品罪及同條第2 項之施用
    第二級毒品罪。又被告先後持有海洛因、甲基安非他命並進
    而施用，其持有之低度行為均應被其施用之高度行為所吸收
    ，俱不另論罪。再被告所犯前開2 罪間，犯意各別、行為互
    殊，應予分論併罰。再被告有前揭事實欄一所載科刑執畢紀
    錄，有上揭前案紀錄表1 份可按，其於97年11月2 日縮刑期
    滿執行完畢後，5 年以內故意再犯本案有期徒刑以上之2 罪
    ，均為累犯，俱應依刑法第47條第1 項規定，加重其刑。爰
    審酌有前揭事實欄一所載前案紀錄，素行難認良好，且經觀
    察、勒戒及強制戒治等保安處分之執行，仍未能戒除毒癮，
    而再犯本案，其戒毒意顯然不堅，惟衡諸施用毒品行為係自
    我傷害，且手段尚屬平和，未嚴重危及社會秩序，所生損害
    非鉅，兼酌其教育程度為國中畢業，家庭經濟狀況為勉持（
    見警卷第3 頁詢問筆錄記載），並念其於本院審理時終能坦
    承犯罪、尚具悔意，犯後態度尚可等一切情狀，分別量處如
    主文所示之刑，並定其應執行之刑，以示儆懲。再者，扣案
    之海洛因2 包（檢驗後合計淨重0.081 公克），確屬第一級
    毒品，而直接包裝毒品之夾鏈袋2 只，以目前技術尚無從將
    海洛因與各該夾鏈袋完全析離，觀之扣案物品照片2 張自明
    （見警卷第26頁），亦應視為第一級毒品海洛因，俱為被告
    所有供己本案施用之第一級毒品，業據被告坦承在卷（見本
    院卷第60頁反面），自屬查獲之第一級毒品，均應依毒品危
    害防制條例18條第1 項前段之規定，於本案施用第一級毒品
    罪項下宣告沒收銷燬。至鑑驗耗損之第一級毒品海洛因，既
    已滅失，自無庸宣告沒收銷燬，併此敘明。次之，扣案玻璃
    球1 個確呈甲基安非他命陽性反應，與所沾附毒品不易析離
    ，亦有扣押物照片1 張在卷可考（見警卷第26頁），亦應視
    為第二級毒品，且係被告所有供己本案施用甲基安非他命所
    用之物，已經被告自承屬實（見本院卷第60頁反面），應依
    毒品危害防制條例第18條第1 項前段規定，由本院於本案施
    用第二級毒品罪項下，諭知沒收銷燬，公訴意旨認應依刑法
    第38條第1 項第2 款沒收，尚有誤會，附此敘明。末者，扣
    案注射針筒1 支為被告所有，並供其本案施用海洛因所用，
    亦經被告自承屬實（見本院卷第60頁反面），惟尚非屬專供
    施用毒品器具，應依刑法第38條第1 項第2 款定，併宣告沒
    收。至未扣案被告所有供己施用之甲基安非他命已施用耗盡
    ，業經被告供承明確（見本院卷第60頁反面），且無證據證
    明現尚存在，爰不併予宣告沒收，附此敘明。
據上論斷，應依刑事訴訟法第273 條之1 第1 項、第299 條第1
項前段，毒品危害防制條例第10條第1 項、第2 項、第18條第1
項前段，刑法第11條、第47條第1 項、第51條第5 款、38條第1
項第2 款，判決如主文。
本案經檢察官陳立興到庭執行職務。
中    華    民    國   100    年    7     月    19    日
                  刑事第五庭  法  官  黃柏霖
以上正本證明與原本無異。
如不服本判決應於收受判決後10日內向本院提出上訴書狀，並應
敘述具體理由；其未敘述上訴理由者，應於上訴期間屆滿後20日
內向本院補提理由書（均須按他造當事人之人數附繕本）「切勿
逕送上級法院」。
中    華    民    國   100    年    7     月    21    日
                              書記官  史安琪
附錄本案論罪科刑法條：毒品危害防制條例第10條第1 項、第2
項。
毒品危害防制條例第10條
施用第一級毒品者，處 6 月以上 5 年以下有期徒刑。
施用第二級毒品者，處 3 年以下有期徒刑。